【裁判字號】    99,審訴,2090
【裁判日期】    991230
【裁判案由】    毒品危害防制條例
【裁判全文】
臺灣桃園地方法院刑事判決            99年度審訴字第2090號
公  訴  人  臺灣桃園地方法院檢察署檢察官
被      告  董正興
上列被告因毒品危害防制條例案件，經檢察官提起公訴（99年度
毒偵字第2242號），被告於本院準備程序進行中，就被訴事實均
為有罪之陳述，經本院告知簡式審判程序意旨，並聽取公訴人及
被告之意見後，本院合議庭裁定依簡式審判程序審理，判決如下
：
    主      文
董正興持有第二級毒品純質淨重二十公克以上，累犯，處有期徒
刑捌月，扣案之第二級毒品甲基安非他命陸包（驗餘總淨重貳肆
點柒伍公克，驗前總純質淨重約貳參點肆肆公克）均沒收銷燬之
；又施用第一級毒品，累犯，處有期徒刑捌月，扣案之第一級毒
品海洛因肆包（驗餘總淨重伍點伍捌公克）均沒收銷燬之。應執
行有期徒刑壹年貳月，扣案之第二級毒品甲基安非他命陸包（驗
餘總淨重貳肆點柒伍公克，驗前總純質淨重約貳參點肆肆公克）
、第一級毒品海洛因肆包（驗餘總淨重伍點伍捌公克）均沒收銷
燬之。
    事實及理由
一、董正興前於民國87年間因施用毒品案件，經臺灣臺北地方法
    院以87年度毒聲字第1502號裁定送觀察、勒戒後，執行完畢
    釋放出所後，並經臺灣臺北地方法院檢察署檢察官以87年度
    偵字第23147 號為不起訴處分確定；(一)復於前開觀察、勒戒
    執行完畢釋放後5 年內之92年間，因施用毒品案件，經本院
    以92年度毒聲字第2979號裁定令入戒治處所施以強制戒治後
    ，嗣因毒品危害防制條例修正，該次施用毒品犯行，並經本
    院以92年度壢簡字第1876號判決判處有期徒刑6 月確定；(二)
    另於92年間因施用毒品案件，經本院以92年度易字第1383號
    判決判處有期徒刑6 月確定；(三)復於92年間因販賣第二級毒
    品未遂案件，經臺灣高等法院以93年度上訴字第758 號判決
    判處有期徒刑4 年，上訴後，經最高法院以93年度台上字第
    5052號判決上訴駁回確定；(四)又於93年間因施用毒品案件，
    經本院以93年度訴字第925 號判決分別判處有期徒刑7 月、
    5 月，並定其應執行有期徒刑11月確定；(五)又於93年間因持
    有毒品案件，經本院以93年度簡字第508 號判決判處有期徒
    刑6 月確定；上開(一)、(二)、(四)、(五)各罪，再經本院以96年度
    聲減字第1944號裁定均減刑，並分別就上開(一)、(二)、(三)各罪
    裁定定其應執行有期徒刑4 年5 月；(四)、(五)各罪裁定定其應
    執行有期徒刑8 月確定，入監接續執行後，已於97年9 月6
    日縮刑期滿執行完畢（於本案構成累犯）。詎其猶不知悔改
    ，明知甲基安非他命係毒品危害防制條例第2 條第2 項第2
    款管制之第二級毒品，不得非法持有，竟於99年4 月25日晚
    間7 時許，在臺北縣鶯歌鎮某賭場內，向某真實姓名、年籍
    均不詳之成年男子，購得第二級毒品甲基安非他命6 包（驗
    餘總淨重24.75 公克，驗前總純質淨重約23.44 公克）後，
    基於持有第二級毒品之犯意，自斯時起至99年5 月3 日凌晨
    5 時10分許止，持有上揭第二級毒品甲基安非他命6 包，董
    正興並於99年5 月2 日下午1 時許，在其桃園縣中壢市仁德
    里16鄰仁美新村21號住處內，取出上揭持有之第二級毒品甲
    基安非他命，以吸食器燒烤之方式施用第二級毒品甲基安非
    他命1 次；復另行基於施用第一級毒品海洛因之犯意，於99
    年5 月3 日凌晨3 時許，在桃園縣中壢市○○○路某處，以
    抽煙之方式，施用第一級毒品海洛因1 次。嗣於99年5 月3
    日凌晨5 時10分許，在桃園縣中壢市○○路○段412 號前為
    警查獲，並扣得其所有供施用剩餘之第一級毒品海洛因4 包
    （驗餘總淨重5.58公克）、第二級毒品甲基安非他命6 包（
    驗餘總淨重24.75 公克，驗前總純質淨重約23.44 公克）。
二、證據名稱：
  (一)被告董正興於警詢、檢察官偵訊及本院審理時之自白。
  (二)桃園縣政府警察局被採尿人尿液暨毒品真實姓名與編號對照
    表、台灣檢驗科技股份有限公司濫用藥物檢驗報告、內政部
    警政署刑事警察局鑑定書、法務部調查局濫用藥物實驗室鑑
    定書各1 紙。
  (三)扣案之第一級毒品海洛因4 包（驗餘總淨重5.58公克）、第
    二級毒品甲基安非他命6 包（驗餘總淨重24.75 公克，驗前
    總純質淨重約23.44 公克）。
  (四)臺灣高等法院被告前案紀錄表。
三、按最高法院歷年來針對罪數問題乃建立所謂「吸收犯」之理
    論（最高法院93年度臺上字第6502號判決參照），且其類型
    亦非專以高度行為吸收低度行為一類為限，尚包括全部行為
    吸收部分（階段）行為等。又所謂高度行為吸收低度行為，
    乃係基於法益侵害之觀點，認為當高度行為之不法內涵足以
    涵蓋低度行為時，方得論以吸收犯。98年5 月20日修正（並
    自公佈後六個月施行）之毒品危害防制條例既將同屬持有毒
    品行為之處罰依數量多寡而分別以觀，顯見立法乃係有意以
    持有毒品數量作為評價持有毒品行為不法內涵高低之標準，
    並據此修訂持有毒品罪之法定刑，俾使有所區隔。因此吾人
    應可推知當行為人持有毒品數量達法定標準以上者，由於此
    舉相較於僅持有少量毒品之不法內涵較高、法定刑亦隨之顯
    著提升，縱令行為人係為供個人施用而一次購入，由於該等
    行為不法內涵非原本施用毒品行為所得涵蓋，自不得拘泥於
    以往施用行為吸收持有行為之既定見解，應本諸行為不法內
    涵高低行為判斷標準，改認持有法定數量以上毒品之行為屬
    高度行為而得吸收施用毒品行為，或逕認施用毒品之輕行為
    當為持有超過法定數量毒品之重行為所吸收，方屬允當，至
    於持有海洛因未達10公克之情形，毒品危害防制條例第11條
    第1 項既另有處罰規定，與持有達10公克以上即屬不同犯罪
    ，則持有海洛因未達10公克，並有施用犯行，仍由施用行為
    吸收持有之低度行為，兩者並無扞格之處（臺灣高等法院暨
    所屬法院98年法律座談會刑事類提案第15號意旨參照）。是
    核被告所為，分別係犯毒品危害防制條例第10條第1 項、第
    11項第4 項之施用第一級毒品及持有第二級毒品純質淨重二
    十公克以上罪。被告施用前、後非法持有第一級毒品海洛因
    之低度行為，應為施用毒品之高度行為所吸收；施用第二級
    毒品甲基安非他命之低度行為，應為其持有第二級毒品甲基
    安非他命純質淨重二十公克以上之高度行為所吸收，均不另
    論罪。被告所犯上開各罪間，犯意各別，行為互殊，應予分
    論併罰。被告有如上揭所載之犯行及執行情形，有臺灣高等
    法院被告前案紀錄表在卷可按，其受徒刑之執行完畢，5 年
    以內故意再犯本案有期徒刑以上之各罪，均為累犯，均應依
    刑法第47條第1 項規定加重其刑。爰審酌被告前因施用毒品
    經觀察、勒戒、強制戒治執行完畢釋放及法院判處罪刑確定
    ，並執行完畢後，仍無法斷絕施用毒品惡習，顯見其意志力
    薄弱，自有使其與社會上毒品來源隔離，使其能深自反省，
    斷絕與毒品接觸之必要及被告犯罪後終能坦承犯行，態度尚
    可等一切情狀，分別量處如主文所示之刑，並定其應執行之
    刑，以示懲儆。扣案之粉末4 包（驗餘總淨重5.58公克）、
    白色晶體6 包（驗餘總淨重24.75 公克，驗前總純質淨重約
    23.44 公克），經分別送驗後確含海洛因及甲基安非他命成
    分，且為被告所有供施用剩餘之毒品，業據被告坦承不諱，
    應依毒品危害防制條例第18條第1 項前段，諭知均沒收銷燬
    之。
四、依刑事訴訟法第273 條之1 第1 項、第299 條第1 項前段、
    第310 條之2 、第454 條第1 項，毒品危害防制條例第10條
    第1 項、第11條第4 項、第18條第1 項前段，刑法第11條、
    第47條第1 項、第51條第5 款，判決如主文。
本案經檢察官簡方毅到庭執行職務。
中    華    民    國    99    年    12    月    30    日
                        刑事庭  法  官  鍾雅蘭
以上正本證明與原本無異。
如不服本判決，得自收受送達之翌日起10日內向本院提出上訴狀
（應附繕本），其未敘述上訴理由者，應於上訴期間屆滿後20日
內補提理由書狀於本院，上訴於臺灣高等法院。
                                書記官  石曉芸
中    華    民    國    99    年    12    月    30    日
附錄本案論罪科刑依據之法條：
毒品危害防制條例第10條
施用第一級毒品者，處六月以上五年以下有期徒刑。
施用第二級毒品者，處三年以下有期徒刑。
毒品危害防制條例第11條
持有第一級毒品者，處三年以下有期徒刑、拘役或新臺幣五萬元
以下罰金。
持有第二級毒品者，處二年以下有期徒刑、拘役或新臺幣三萬元
以下罰金。
持有第一級毒品純質淨重十公克以上者，處一年以上七年以下有
期徒刑，得併科新臺幣一百萬元以下罰金。
持有第二級毒品純質淨重二十公克以上者，處六月以上五年以下
有期徒刑，得併科新臺幣七十萬元以下罰金。
持有第三級毒品純質淨重二十公克以上者，處三年以下有期徒刑
，得併科新臺幣三十萬元以下罰金。
持有第四級毒品純質淨重二十公克以上者，處一年以下有期徒刑
，得併科新臺幣十萬元以下罰金。
持有專供製造或施用第一級、第二級毒品之器具者，處一年以下
有期徒刑、拘役或新臺幣一萬元以下罰金。

司法院資訊處製作；財團法人民間司法改革基金會備份。
